【裁判字號】    98,交聲,782
【裁判日期】    980427
【裁判案由】    違反道路交通管理處罰條例聲明異議
【裁判全文】
臺灣臺北地方法院交通事件裁定         98年度交聲字第782號
原處分機關  交通部公路總局臺北區監理所板橋監理站
受處分人    甲○○
上列受處分人因違反道路交通管理處罰條例案件，對於交通部公
路總局臺北區監理所板橋監理站中華民國98年2月11日所為之處
分（原處分案號：板監裁字第裁41-AEW191834號裁決書）聲明異
議，本院裁定如下：
    主  文
異議駁回。
    理  由
一、按道路交通管理處罰條例所稱之「車輛」，係指在道路上以
    原動機行駛之汽車（包括機器腳踏車）或以人力、獸力行駛
    之車輛；道路交通安全規則所稱之「汽車」，係指在道路上
    不依軌道或電力架線而以原動機行駛之車輛（包含機器腳踏
    車），道路交通管理處罰條例第3條第8款、道路交通安全規
    則第2條第1項第1款定有明文。次按汽車駕駛人，行經有燈
    光號誌管制之交岔路口紅燈右轉行為者，處新臺幣（下同）
    600元以上1,800元以下罰鍰，道路交管理處罰條例第53條第
    2項定有明文。又汽車駕駛人違反道路交通管理處罰條例第
    53條者，除依原條款處罰鍰外，並記違規點數3點，道路交
    通管理處罰條例第63條第1項第3款亦有明定。
二、本件異議人即受處分人甲○○於民國97年3月5日12時5分，
    騎乘車牌號碼510-BMU號重型機車，沿臺北市○○街由南往
    北方向行駛，行經景明街與興隆路有燈光號誌管制之交岔路
    口，竟於燈光管制號誌為紅燈時仍右轉興隆路往東行駛，為
    臺北市政府警察局文山第二分局萬盛派出所員警乙○○當場
    攔停，以受處分人行經有燈光號誌管制之交岔路口紅燈右轉
    之違規行為，依道路交通管理處罰條例第53條第2項規定掣
    單舉發，因受處分人拒絕簽收，員警遂在舉發違反道路交通
    管理事件通知單上載明「當事人拒簽收，已當場告知到案處
    所、時間」字樣後，依違反道路交通管理事件統一裁罰基準
    及處理細則第11條第1項第1款規定，視為受處分人已收受該
    舉發通知單，嗣受處分人未於舉發通知單上所載之應到案日
    期即同年月20日前提出申訴，亦未依規定自動繳納罰鍰，原
    處分機關乃於98年2月11日依前開條例第53條第3項、第63條
    第1項第3款（裁決書漏引第1項第3款）之規定，逕行裁處受
    處分人罰鍰1,200元，並記違規點數3點。
三、本件異議人聲明異議意旨略以：(1)此案內所載違規時間為97
    年3月5日，距今已有一年多時間，一年多來伊未曾收到罰單
    ，全無通知，亦未有送達程序，不知有罰單要繳，員警當時
    表示有伊的地址會寄給伊，卻以免郵寄方式處理，讓伊喪失
    申訴的機會，開罰單當時，員警確實有要伊簽名，伊有詢問
    員警簽名的意義為何？伊拒絕簽名時，員警並沒有告訴伊要
    於何時到案與到案之處所；(2)伊於景明路口遇綠燈閃爍，尚
    未轉為黃燈之前右轉興隆路一段，續行約20公尺後（此時我
    領先後方車群約10公尺），一名員警由騎樓柱子後方疾步而
    出攔車，指稱伊「闖紅燈」，伊表明係由景明路右轉而來，
    並非直行來車，亦未闖紅燈，該員警遂改稱伊「紅燈右轉」
    ，可見員警誤以為伊是直行車闖紅燈，實際上並未看清伊的
    行車路線，只憑伊領先車群就推斷伊闖紅燈，員警遠遠站在
    騎樓的柱子後面，並不是站在路邊，視線受阻，請員警舉證
    伊違規之事證（照片、路口監視錄影等），為此聲明異議，
    請求撤銷原處分等語。
四、經查：
（一）按違反道路交通管理事件統一裁罰基準及處理細則第11
      條第1項第1款規定：「當場舉發者，應填記駕駛人或行為
      人姓名、性別、出生年月日、地址、身分證統一編號及車
      主姓名、地址、車牌號碼、車輛種類。被查獲之駕駛人或
      行為人為受處分人時，應於填記通知單後將通知聯交付該
      駕駛人或行為人簽名或蓋章收受之；拒絕簽章者，仍應將
      通知聯交付該駕駛人或行為人收受，並記明其事由及交付
      之時間；拒絕收受者，應告知其應到案時間及處所，並記
      明事由與告知事項，視為已收受。」。本件受處分人於舉
      發現場因不服員警舉發事項而拒絕簽章等情，為受處分人
      所自承，並經證人即本件舉發違規員警乙○○結稱：伊有
      將拒絕簽收的情形註記在舉發通知單上，也有當場告知受
      處分人應到案的時間與處所。只要有規定的，伊都會照做
      等語明確（本院卷第20頁），且北市警交大字第AEW19183
      4號舉發違反道路交通管理事件通知單（移送聯）上亦載
      明「當事人拒簽收，已當場告知到案處所、時間」字樣，
      有該舉發違反道路交通事件通知單影本1紙在卷可佐，是
      受處分人雖拒絕於舉發通知單上簽名，然舉發違規之員警
      既已當場告知受處分人應到案日期、處所，並記載於舉發
      通知單，依前述違反道路交通管理事件統一裁罰標準及處
      理細則第11條第1項第1款規定，視為受處分人已收受該舉
      發通知單，舉發程序尚無違誤。受處分人上開所辯未有送
      達程序云云，委不足採。
（二）本件受處分人於前揭時、地，騎乘車牌號碼510-BMU號重
      型機車，行經有燈光號誌管制之交岔路口，於燈光號誌為
      紅燈時仍右轉行駛，為臺北市政府警察局文山第二分局萬
      盛派出所員警當場攔停舉發之事實，業據證人乙○○到庭
      證稱：因為伊站在該興隆路上，會注意該興隆路上之交通
      號誌，只要注意興隆路的號誌就可以了，因為興隆路的號
      誌是綠燈時，景明街的號誌就會是紅燈，伊站的位置，可
      以清楚的看到興隆路與景明街上的號誌；當時伊看到景明
      街已經是紅燈，受處分人的機車仍然右轉，當時並沒有黃
      燈變換為紅燈的情形，而是很明確的紅燈號誌。伊個人取
      締違規的原則，幾乎不會針對變換號誌時，駕駛人仍轉彎
      的情況進行取締，除非有另外斟酌違規人的態度或是其他
      的違規情狀，才會舉發變換號誌時的轉彎情形。本件並非
      是在變換號誌的情形下舉發，而是已經為紅燈時才舉發紅
      燈右轉。舉發當時，伊是照著違規之事實告知違規人，所
      以一開始伊就是告訴受處分人「紅燈右轉」，且紅燈右轉
      也是闖紅燈；該處的燈號很明顯，可以看到，該處的燈號
      只有紅、黃、綠三色的燈號，並沒有其他的指示燈，所以
      很容易可以辨識燈號，且伊取締違規從未躲在柱子或樹後
      ，本件係在興隆路一段146號前的地方來執勤，該處距離
      景明街與興隆路之路口約有法庭的寬度等語明確（本院卷
      第19頁反面至21頁）；乙○○身為執法人員，與受處分人
      既素不相識，且無任何宿怨仇隙，衡情證人應無在執行交
      通勤務中，刻意舉發素不相識、毫無冤仇之受處分人，且
      甘冒偽證之罪責，於本院調查中到庭具結為虛偽之陳述，
      以羅織誣陷受處分人之可能或必要；再參以證人當時所在
      之位置係於興隆路一段146號前，前方亦無任何遮蔽物，
      此有受處分人所提現場照片可憑（本院卷第25頁、第26頁
      ），而員警於路口執行交通稽查勤務時，既係為能當場舉
      發駕駛人之違規行為，自會站立於可清楚觀看交通狀況之
      位置，當無可能立於會遮蔽自己視線之處所，以致無從明
      確舉發違規情節，是足認證人乙○○於本件執勤當時，所
      站立之位置應可清晰觀看違規路口燈光號誌及受處分人之
      違規情形，堪認證人乙○○上開之證詞為可採；另衡以該
      路口之燈光號誌時相係興隆路為綠燈時，景新街即為紅燈
      ，反之亦然，業經證人乙○○證述如前，是縱證人乙○○
      所在位置僅能清楚觀看興隆路上之燈光號誌，亦能明確舉
      發自景新街紅燈右轉之違規車輛，而證人乙○○復證稱伊
      自民國87年起就開始執行交通違規取締，每次攔下的車，
      一次都是只攔一臺等語（本院卷第19頁反面、第20頁反面
      ），足信本件舉發違規之過程應無誤認之可能，復有證人
      乙○○當庭繪製之現場圖1紙、本件臺北市政府警察局舉
      發違反道路交通管理事件通知單、臺北市政府警察局文山
      第二分局98年3月30日北市警文二分交字第09830636800號
      函各1紙在卷可憑。是本件受處分人之違規行為，堪以認
      定。
（三）再受處分人所辯：請員警舉證伊違規之事證（照片、路口
      監視錄影等）乙節，按交通違規之舉發可分為「當場舉發
      」及「逕行舉發」，由於逕行舉發之受處分人並無當場向
      舉發員警辯駁、陳述意見之機會，故現行法制就逕行舉發
      之條件多所設限，此觀道路交通管理處罰條例第7條之2之
      規定自明。至於當場舉發交通違規事件，鑑於交通違規事
      實往往驟然而現、稍縱即逝，若硬性要求舉發單位不分違
      規情節一律必須預留證據，俾便事後提出供法院審查，除
      有現實技術可行性之困難外，將大幅提高交通管理之行政
      成本，並嚴重削弱道路交通管理之行政效能，此絕非立法
      者制定道路交通管理法規之本意。是受處分人上開所辯，
      亦無足採。
五、綜上所述，受處分人確有於前開時、地，騎乘車牌號碼
    510-BMU號重型機車，行經有燈光號誌管制之交岔路口，於
    燈光管制號誌為紅燈時仍右轉行駛之違規行為。原處分機關
    依前開道路交通管理處罰條例第53條第2項、第63條第1項第
    3 款（裁決書漏引第1項第3款）之規定，裁處受處分人罰鍰
    1,200元，並記違規點數3點，尚無違誤。受處分人猶執前詞
    指摘原處分不當，為無理由，自應將其異議駁回。
據上論結，依道路交通案件處理辦法第19條，裁定如主文。
中    華    民    國    98    年    4     月    27    日
                              交通法庭法  官  楊蕙芬
以上正本證明與原本無異
如不服本裁定應於送達後5日內向本院提出抗告狀
                                      書記官  馬正道
中    華    民    國    98    年    4     月    29    日


司法院資訊處製作；財團法人民間司法改革基金會備份。
